臺灣桃園地方法院民事判決　　九十二年度簡上字第二○○號
　　上　訴　人　甲○○
　　被　上訴人　乙○○
右當事人間請求給付會款事件，上訴人對於中華民國九十二年七月三日本院桃園簡易
庭九十二年度桃簡字第三二四號第一審判決提起上訴，於民國九十三年三月二十三日
言詞辯論終結，本院判決如左：
    主  文
上訴駁回。
第二審訴訟費用由上訴人負擔。
    事  實
甲、上訴人方面：
一、聲明：
（一）原判決廢棄。
（二）被上訴人於第一審之訴駁回。
（三）第一、二審訴訟費用由被上訴人負擔。
二、陳述：除與原判決記載相同者，茲引用外，另補稱：
　　上訴人與訴外人李慧如所簽立之活會轉讓協議書，除雙方各持一份，並有一份知
    會被上訴人（即會首），被上訴人亦收受該協議書，並向上訴人收取李慧如會份
    會款至第二十七期。惟上訴人於民國九十一年九月十五日欲繳李慧如會份之會款
    新台幣（下同）八千五百元，卻為被上訴人拒收，稱上訴人應繳交會款一萬元，
    因其無法接受應繳會款一萬元，才在之後拒繳交會款。
三、證據：除援用第一審所提立協議書、李慧如簽立借標之收據、互助會會單外，另
    補提許美雲簽立之證明書影本為證，並聲請傳訊證人許美雲。
乙、被上訴人方面：
一、聲明：如主文所示。
二、陳述：除與原判決記載相同者，茲引用外，另補稱：
    李慧如為訴外人許美雲之女兒，係許美雲借用李慧如名義入會，許美雲於九十一
    年九月十日起即未繳納會款，上訴人之死會會款亦繳至九十一年九月十日，同年
    九月二十五日之後即未依約給付會款。
三、證據：援用第一審所提互助會會單、連帶保證書、桃園中路郵局第八四七號存證
    信函等為證。
　　理  　由
一、被上訴人起訴主張：伊於八十九年九月十日擔任會首召集民間互助會，會期自八
    十九年九月十日起至九十三年四月十日止，連會首共五十一會，每會一萬元，採
    內標制，底標一千元，定於每月十日及每年三月二十五日、九月二十五日開標。
    上訴人參加一會，已於九十年四月十日以二千五百元得標，並領取標金三十九萬
    零九百元，上訴人於得標後本應繼續繳納每期會款一萬元，然上訴人於九十一年
    九月二十五日起即未依約給付會款，伊代上訴人支付九十一年九月二十五日至九
    十二年五月十日止之十期會款計十萬元，屢向上訴人追索，皆未獲理。又上訴人
    迄今已積欠多期會款未繳，顯無期待其嗣後有按期繳納之可能，故有對上訴人將
    來應繳之會款預為請求之必要，為此起訴請求上訴人給付前所積欠會款十萬元，
    及自起訴狀繕本送達翌日起至清償日止，按週年利率百分之五計算之利息，暨自
    九十二年六月十日至九十三年四月十日止，依附表所示之時間，按期給付一萬元
    。上訴人則以：訴外人李慧如臨時急需用錢向伊借款，伊始標取合會，將會款三
    十九萬零九百元貸予李慧如，而李慧如亦為本件合會未得標會員，遂允諾將其活
    會會份轉讓予伊，伊與訴外人李慧如所簽立活會轉讓協議書，雙方各持一份外，
    並有一份知會被上訴人，被上訴人除收受該協議書，並向上訴人分別收受伊之死
    會及李慧如活會會款。詎伊於九十一年九月十三日繳交會款一萬元後，欲於同年
    月十五日再繳李慧如會份之活會會款八千五百元時，遭被上訴人以應繳會款一萬
    元拒絕，伊才未再繼續繳交會款，且伊已繳交伊死會會款二十八期，李慧如會款
    二十七期，與欠繳之會款抵銷後尚有餘額等語，資為抗辯。
二、被上訴人主張上訴人於八十九年九月十日曾參與被上訴人所召集之互助會，會期
    自八十九年九月十日起至九十三年四月十日止，包括會首共五十一會，每會一萬
    元，採內標制，底標一千元，於每月十日及每年三月二十五日、九月二十五日開
    標，上訴人參加之會於九十年四月十日以二千五百元得標，並已領取標金三十九
    萬零九百元，上訴人得標後本應繼續繳交死會會款一萬元，然上訴人於九十一年
    九月二十五日起即未依約給付會款等情，業據其提出互助會會單附卷可稽，並為
    上訴人所不爭執，是被上訴人此部分主張堪信屬實。上訴人則以伊係因訴外人李
    慧如急需用錢，而李慧如亦為本件未得標會員，遂允將其活會會份轉讓予伊，渠
    等簽立協議書後，曾將該協議書交予被上訴人，被上訴人除收受該協議書外，並
    向上訴人收受李慧如會份之活會會款至第二十七期等語置辯。是本件所應審究者
    ，為上訴人與訴外人李慧如間之換會是否業已合法轉讓。
三、按會員非經會首及會員全體之同意，不得退會，亦不得將自己之會份轉讓於他人
    ，民法第七百零九條之八第二項定有明文。次按法律行為，違反強制或禁止之規
    定者無效，民法第七十一條前段定有明文。經查，上訴人雖主張其與李慧如簽立
    轉讓會份之協議書後，曾將一份協議書交予被上訴人收執，被上訴人並收受上訴
    人轉讓會份後之死會會款至第二十八期、活會會款至二十七期，惟此為被上訴人
    否認，辯以李慧如活會會款係訴外人許美雲以李慧如之名義繳交，然證人許美雲
    到庭結稱，伊僅繳交個人之死會會款，李慧如之活會會款係上訴人負責繳交等語
    屬實，上訴人並提出其與李慧如所簽借標收據及轉讓會份之協議書等為證，且互
    核內容相符，足認上訴人此部分主張為真實，被上訴人既收受該協議書，並收受
    上訴人所繳李慧如會份之活會會款多期，其空言否認同意會份轉讓乙節，洵不足
    採。然上訴人於原審亦自承其與李慧如間會份轉讓一節只有徵得被上訴人同意，
    並未得全體會員之同意（見原審三十一頁，九十二年五月十五日言詞辯論筆錄）
    ，證人許美雲亦於本院證稱：李慧如與上訴人換會之情形，並未經其他會員之同
    意（見本院九十二年十二月三十一日準備程序筆錄）。揆諸前開法文，上訴人縱
    將系爭協議書交予被上訴人，被上訴人亦同意李慧如會份轉讓為事實，然轉讓會
    份一事究未得到全體會員之同意，其與李慧如會份之轉讓應為無效。準此，上訴
    人抗辯應將受讓自李慧如會份之二十七期活會會款與其所欠會款相互抵銷，即無
    足採。
四、從而，被上訴人本於合會法律關係，請求上訴人給付九十一年九月二十五日至九
    十二年五月十日止之十期會款十萬元，及自起訴狀繕本送達翌日即九十二年五月
    三十一日起至清償日止，按週年利率百分之五計算之利息，暨自九十二年六月十
    日起至九十三年四月十日止，依附表所示之日期，每期給付被上訴人一萬元，核
    屬正當，為有理由，應予准許。原審判命上人如數給付，並依職權宣告假執行，
    於法並無不合，上訴意旨指摘原判決不當，求予廢棄改判，為無理由，應駁回其
    上訴。
五、至於上訴人因代李慧如繳交會款，使李慧如得以免除該部分會款債務，受有利益
    ，上訴人非不得請求李慧如返還，附此敘明。
六、據上論結，本件上訴為無理由，依民事訴訟法第四百三十六條之一第三項、第四
    百四十九條第一項、第七十八條，判決如主文。
中　　　華　　　民　　　國　　九十三　　年　　 　四　　 月　　　六　　　日
                                    臺灣桃園地方法院民事第一庭
~B審判長法官　郭琇玲
~B　　　法官　張天民
~B　　　法官　劉雪惠
右正本證明與原本無異
如不服本判決，須以本判決適用法規顯有錯誤為上訴理由時，始得本判決送達後二十
日內向本院提出上訴狀（須按他造他當事人之人數附繕本），並經本院許可後，方得
上訴最高法院。
中　　　華　　　民　　　國　　九十三　　年　　 　四　　 月　　　六　　　日
~B　　　法院書記官　董淵順
附表：
~F0
~T40
標會日期　　　　　　　　應付會款日期　　　　　　　　金額
九十二年六月十日　　　　九十二年六月十三日　　　　　一萬元
九十二年七月十日　　　　九十二年七月十三日　　　　　一萬元
九十二年八月十日　　　　九十二年八月十三日　　　　　一萬元
九十二年九月十日　　　　九十二年九月十三日　　　　　一萬元
九十二年九月二十五日    九十二年九月二十八日        一萬元
九十二年十月十日　　　　九十二年十月十三日　　　　　一萬元
九十二年十一月十日　　　九十二年十一月十三日        一萬元
九十二年十二月十日  　  九十二年十二月十三日        一萬元
九十三年一月十日　　　　九十三年一月十三日          一萬元
九十三年二月十日        九十三年二月十三日　　　　　一萬元
九十三年三月十日　　　　九十三年三月十三日　　　　　一萬元
九十三年三月二十五日　　九十三年三月二十八日　　　　一萬元
九十三年四月十日　　　　九十三年四月十三日　　　　　一萬元
